臺灣臺北地方法院民事判決
109年度重訴字第1189號
原      告  吳滄岳  
訴訟代理人  陳又新律師
複  代理人  宋建誼律師
            張家瑋律師
被      告  楊永山  
訴訟代理人  陳凱平律師
上列當事人間請求履行契約等事件，本院於民國111年3月9日言
詞辯論終結，判決如下：
    主  文
原告之訴及假執行之聲請均駁回。
訴訟費用由原告負擔。
    事實及理由
壹、程序方面
　　按訴狀送達後，原告不得將原訴變更或追加他訴。但擴張或
    減縮應受判決事項之聲明者，不在此限，此觀民事訴訟法第
    255條第1項第3款規定自明。查原告原起訴請求被告給付新
    臺幣（下同）620萬3,500元，及自起訴狀繕本送達翌日起至
    清償日止，按週年利率5%計算之利息，嗣改為請求被告給付
    820萬2,800元，及自民事變更聲明暨陳報狀繕本送達翌日起
    至清償日止，按週年利率5%計算之利息（見本院卷第128頁
    、第237頁，下稱820萬2,800元本息），就本金部分核屬擴
    張應受判決事項之聲明，就利息部分則屬減縮應受判決事項
    之聲明，依前揭規定，均應准許。
貳、實體方面
一、原告主張：被告於民國100年4月26日起陸續向伊兜售西元19
    70年份之藍印鐵餅，約定每片2萬5,000元，並以現金交易或
    以茶葉互易之方式進行交易，至104年3月15日止，伊合計購
    入354片。交易期間伊有多次向被告確認該茶葉是否為「197
    0年份」，被告均表示無誤且予以保證。直至108年7月8日伊
    始知悉被告所販售之茶葉實係西元2003年製造之仿茶，並經
    詢價後始得知該茶葉價值僅有1,800元。被告明知藍印鐵餅
    之年份影響其售價，竟仍故意謊稱為「1970年份」獲取銷售
    利益，而使伊購買欠缺品質之茶葉，致受有價差合計820萬2
    ,800元之損害，被告應如數賠償或返還應減少價金之不當得
    利。爰擇一依民法第360條、第398條、第227條第1項、第22
    6條第1項、第179條、第184條第1項前段、後段規定為請求
    等語。並聲明：㈠被告應給付伊820萬2,800元本息。㈡願供擔
    保，請准宣告假執行。
二、被告則以：伊雖曾與原告有過茶葉交易，惟均係身為茶葉專
    家之原告主動表示有意購買，伊從無任何兜售行為。況交易
    時間已久，伊已不復記憶，原告就其主張亦未舉證以實其說
    ，無論茶葉標的、數量、交易過程、本件請求金額，均為原
    告單方主張，自不足採。又縱原告有向伊購買其所主張之19
    70年份之藍印鐵餅，原告即有從速檢查義務，然原告竟於交
    易10餘年後方稱伊兜售仿茶，已違上開義務，亦不得請求伊
    賠償或減少價金等語，資為抗辯。並聲明：㈠原告之訴及假
    執行之聲請均駁回。㈡如受不利之判決，願供擔保請准宣告
    免為假執行。
三、得心證之理由
　　原告主張被告於100年4月26日至104年3月15日間曾向其陳稱
    或保證被告所有之茶葉為1970年份之藍印鐵餅，並以每片2
    萬5,000元之價格出售，致其誤認該茶葉之品質而與被告成
    立買賣或互易契約，造成其受有交易價差820萬2,800元之損
    害云云。被告雖未爭執曾與原告有茶葉交易，惟否認曾告知
    或向原告保證交易之茶葉年份及品質，且因交易時間久遠，
    其已無法確認原告於本件提出之茶葉是否為當時之交易標的
    及當時之交易數量，應由原告舉證證明之等語。是本件應審
    究者為：兩造是否就1970年份藍印鐵餅之成立買賣或互易契
    約？又被告是否曾向原告保證其所出售之茶葉為1970年份之
    藍印鐵餅？茲論述如下：
　㈠按當事人主張有利於己之事實者，就其事實有舉證之責任，
    民事訴訟法第277條前段定有明文。又民事訴訟如係由原告
    主張權利者，應先由原告負舉證之責，若原告先不能舉證，
    以證實自己主張之事實為真實，則被告就其抗辯事實即令不
    能舉證，或其所舉證據尚有疵累，亦應駁回原告之請求。
  ㈡原告主張兩造曾成立買賣或互易1970年份藍印鐵餅之契約，
    被告並保證其所出售之茶葉為1970年份之藍印鐵餅等情，雖
    據提出99年至104年帳冊紀錄、倉庫中藍印鐵餅之庫存照片
    （見本院卷第63至68、55至61頁）。惟上開帳冊紀錄乃原告
    自行製作且為其所持有，記載內容本為原告所得自行決定，
    亦得事後修正或更改，難以確保其記載內容之真實性，自不
    得資為有利原告認定之證據。又原告之庫存照片，只能證明
    原告倉庫內存放其所標示「藍印鐵餅」之茶餅，縱參以上開
    僅為流水帳之帳冊紀錄，亦無法勾稽並確認該庫存茶餅即兩
    造買賣或互易之標的，原告所稱兩造間有買賣或互易1970年
    份藍印鐵餅之事實，即仍不足據。原告另以兩造聊天之影音
    紀錄為佐（士院卷第90至93頁），但其內容僅擷取兩造對話
    之片段，並非完整對話內容，尚難依之判斷該等對話所談論
    之標的為何。且被告於該對話時有無指明倉庫裡之茶葉係被
    告所出售，原告雖稱即其所提影音譯文A螢光筆標示及譯文C
    等語（見本院卷第238頁），然細閱影音譯文A螢光筆標示及
    譯文C（見士院卷第90、92頁），卻無任何指明被告所出售
    或互易之茶餅、被告承認出售1970年份藍印鐵餅等內容，各
    該錄音紀錄亦無法執以認定兩造曾就1970年份藍印茶餅成立
    買賣或互易契約。因此，原告就兩造曾成立買賣或互易系爭
    茶葉之舉證，顯有未足，其所稱被告保證其所出售茶葉為19
    70年份藍印鐵餅之事實，亦乏據可證，均無足採。
　㈢又原告既未證明兩造間有就1970年份藍印鐵餅成立買賣或互
    易契約，亦未證明被告保證買賣或互易之標的即1970年份藍
    印茶餅等利己事實，其以仿茶偽稱為1970年份之藍印鐵餅出
    售或互易，致其受有價差820萬2,800元損害為由，主張被告
    應負物之瑕疵、不完全給付、侵權責任，自屬無據。雖原告
    聲請調查：㈠浮雲藏茶自家圖區網站中2004年下關伍大金剛-
    復刻美術字泡餅之來源、㈡至其倉庫勘驗茶餅，及㈢函請雲南
    中茶茶葉有限公司查復系爭是否為該公司出產之真茶、系爭
    茶葉之年份（見本院卷239、70、118、119頁），惟原告並
    未證明其倉庫庫存之茶餅乃被告所出售或互易，則不論各該
    茶餅之年份如何，均無從請求被告負擔物之瑕疵、不完全給
    付或侵權責任，自無依其所請而調查各該茶餅之外包裝、數
    量及來源之必要，附此敘明。
四、綜上所述，原告依民法第360條、第398條、第227條第1項、
    第226條第1項、第179條、第184條第1項前段、後段等規定
    ，請求被告給付820萬2,800元本息，為無理由，應予駁回。
    又原告之訴既經駁回，其假執行之聲請亦失所附麗，應併予
    駁回。
五、本件事證已臻明確，兩造其餘攻擊防禦方法及所援用之證據
    ，經審酌後認與本件判決結果無影響，爰不逐一論列，併此
    敘明。
六、訴訟費用負擔之依據：民事訴訟法第78條。　　
中　　華　　民　　國　　111 　年　　3 　　月　　30　　日
                  民事第六庭  審判長法  官  許純芳

                                    法  官　林春鈴

                                    法  官  許柏彥
以上正本係照原本作成。
如對本判決上訴，須於判決送達後20日內向本院提出上訴狀。如
委任律師提起上訴者，應一併繳納上訴審裁判費。
中　　華　　民　　國　　111 　年　　3 　　月　　30　　日
                                    書記官  蔡庭復